臺灣基隆地方法院普通庭裁定
110年度秩抗字第1號
抗  告  人  
即被移送人  黃溪河


上列抗告人即被移送人因違反社會秩序維護法案件，不服本院基
隆簡易庭中華民國110年6月30日所為第一審裁定（110年度基秩
字第51號），提起抗告，本院普通庭為第二審裁定如下： 
    主    文
抗告駁回。
    理    由
一、原裁定意旨略以：抗告人即被移送人黃溪河於民國110年5月
    15日9時10分許，在新北市萬里區臺二線美崙路口之金山往
    基隆方向路邊，與吳綺冀發生行車糾紛，竟無正當理由攜帶
    具有殺傷力之器械，而有危害安全之虞，進而劃傷吳綺冀，
    致吳綺冀受有頭部2公分撕裂傷、頭部鈍傷之傷害，所為違
    反社會秩序維護法第63條第1項第1款之規定，而裁處抗告人
    罰鍰新臺幣5000元。
二、抗告意旨略以：我當時攜帶的器械是我工作的工具，我並非
    無正當理由攜帶具有殺傷力之器械，且當時是吳綺冀先下車
    ，然後在車上找武器沒找到，就靠近我並用雙手捉住我雙手
    ，我要甩開他，才不小心拿扁鐵傷到他，我當時會拿扁鐵是
    要自我防衛，不是要拿來打他的云云。
三、本件抗告合法
　㈠按受裁定人或原移送之警察機關對於簡易庭就第45條移送之
    案件所為之裁定，有不服者，得向同法院普通庭提起抗告；
    抗告期間為5日，自送達裁定之翌日起算，社會秩序維護法
    第58條前段、第59條第1項分別定有明文。次按法院受理違
    反社會秩序維護法案件，除社會秩序維護法有規定者外，準
    用刑事訴訟法之規定，社會秩序維護法第92條亦有明定。而
　　按刑事文書之送達，依刑事訴訟法第62條固可準用民事訴訟
    法關於寄存送達之規定，但民事訴訟法第138條所規定之寄
    存送達，限於不能依同法第136條、第137條規定行送達者，
    始得為之，倘應受送達人因故而未實際居住於其原住居所，
    則該原住居所即非應受送達之處所，自不得於該處所為寄存
    送達（最高法院88年度台上字第6518號刑事判決要旨、92 
    年度台抗字第452號民事裁定要旨參照）。 
　㈡查抗告人經本院基隆簡易庭以110年度基秩字第51號裁處罰鍰
    後，該裁定正本固於110年7月6日經寄存送達於抗告人之戶
    籍地新北市○○區○○○路00巷0號，且抗告人並未前往領取，有
    抗告人之個人戶籍資料、送達證書、受理訴訟文書寄存登記
    簿在卷可查（本院卷第45、47、63頁）。惟抗告人於警詢已
    一再向警員表示其因工作因素居無定所（本院卷第19、23頁
    ），可見抗告人實際上並未固定居住於戶籍地，揆諸上開說
    明，該裁定正本於抗告人之戶籍地為寄存送達並不生合法送
    達之效力。又抗告人陳稱係於110年9月7日經新北市政府警
    察局金山分局中角派出所送達公文始知悉遭裁處罰鍰，此與
    新北市政府警察局金山分局函覆稱抗告人所指應係偵查隊交
    由中角派出所送達違反社會秩序維護法案件執行通知單，並
    檢附該分局送達執行通知書之送達證書顯示送達時日為110
    年9月7日17時相合（本院卷第71至72、83頁），堪信抗告人
    係於110年9月7日始知悉上開裁定。則抗告人於110年9月8日
    向本院提起抗告，此有蓋印本院收狀章戳之抗告狀在卷可稽
    ，自未逾抗告期間。　　　
四、按無正當理由攜帶具有殺傷力之器械、化學製劑或其他危險
    物品者，處3日以下拘留或新臺幣3萬元以下罰鍰，社會秩序
    維護法第63條第1項第1款定有明文。故行為人客觀上有攜帶
    具有殺傷力之器械、化學製劑或其他危險物品，且其攜帶並
    無正當理由，因而有危害於行為人攜帶所處時空之安全情形
    ，即足當之。是於判定行為人有無違反本條款之行為，首須
    行為人有攜帶行為，次審酌該攜帶行為是否無正當理由，再
    衡量行為人攜帶行為所處時空，因行為人於該時空有攜帶該
    類器械，而使該時空產生安全上危害。亦即就行為人客觀上
    之攜帶行為，依其攜帶行為之目的，考量行為人攜帶當時言
    詞、舉動、時間、地點、身分等因素，據以認定其是否已構
    成本條款之非行。而所謂「無正當理由」，係指行為人若所
    持目的與該器械於通常上所使用之目的不同，而依當時客觀
    環境及一般社會通念，該持有行為因已逾該器械原通常使用
    之目的及範疇，致使該器械在客觀上因本具殺傷力之故，易
    造成社會秩序不安及存在不穩定危險之狀態，即屬之，當不
    以行為人是否已持之要脅他人生命、身體而產生實質危險為
    斷。
五、經查：
　㈠抗告人於110年5月15日9時10分許，在新北市萬里區臺二線美
    崙路口之金山往基隆方向路邊，與吳綺冀發生行車糾紛，爭
    執過程中曾持拿由3片鋼材於尾端焊合並磨圓之器械，並有
    以器械傷及吳綺冀等情，業為抗告人所是認，並據證人吳綺
    冀於警詢證述屬實，且有吳綺冀之診斷證明書附卷可稽，復
    有該器械扣案可證，自堪認定。
　㈡又扣案之器械1支，雖非槍砲彈藥刀械管制條例第4條第1項第
    3款所規定之刀械，然其係由3片鋼材於尾端焊合而成，3片
    鋼材均為金屬材質、質地堅硬，有扣案器械照片附卷可稽，
    如持之傷人，足以對人之生命、身體、安全構成威脅，具有
    危險性，自屬具有殺傷力之器械。
　㈢再抗告人於與人發生行車糾紛時持拿上開器械，該時、該處
    顯與抗告人之工作無涉，是抗告人持拿具殺傷力之器械出現
    路邊與人發生糾紛，該攜帶持有行為已逾該器械原通常使用
    之範疇及目的，致使該器械在客觀上因本具有殺傷力之故，
    易造成社會秩序不安及存在不確定之危險狀態，不因抗告人
    是否故意進而持之傷人而有異，此由吳綺冀不論係遭抗告人
    故意或不小心持拿該器械揮到，吳綺冀確因抗告人攜帶該器
    械而遭傷及，即可得見，足認抗告人攜帶扣案器械並無正當
    理由。
　㈣綜上，抗告人確有於上揭時、地，無正當理由攜帶具有殺傷
    力之器械，已違反社會秩序維護法第63條第1項第1款之規定
    ，從而，本院基隆簡易庭依據上開規定裁定抗告人應處罰鍰
    5000元，經核其認事用法均無不合，量處亦稱妥適，抗告人
    執詞指摘原裁定不當，難認有理由，應予駁回。至原裁定誤
    認抗告人所攜帶之器械為鐵製品加工之材質，截面為長方形
    並稍帶鈍邊的單片鋼材，固稍有微疵，然不影響裁定本旨與
    結論，自無庸撤銷改判，附此敘明。
六、依社會秩序維護法第58條、第92條，刑事訴訟法第412條，
    裁定如主文。　　　
中　　華　　民　　國　　110 　年　　12　　月　　13　　日
                  普通庭  審判長法　官  劉桂金
　　　　　　　　　              法  官  施又傑
　　　　　　　　　              法  官  曾淑婷 
以上為正本係照原本作成。
本件裁定不得再抗告。
中　　華　　民　　國　　110 　年　　12　　月　　13　　日
                                書記官  陳柏宏